臺灣桃園地方法院民事簡易判決
110年度桃保險簡字第79號
原      告  新安東京海上產物保險股份有限公司桃園分公司

法定代理人  單正寰  
訴訟代理人  許昶華  
被      告  張四雄  
上列當事人間請求損害賠償事件，本院於民國110年12月21日言
詞辯論終結，判決如下：
    主      文
被告應給付原告新臺幣壹拾柒萬肆仟捌佰伍拾貳元，及自民國一
一○年七月二十四日起至清償日止，按週年利率百分之五計算之
利息。
訴訟費用（除減縮部分外）由被告負擔。
本判決得假執行。
    事實及理由
壹、程序方面：
    按簡易案件訴狀送達後，原告不得將原訴變更或追加他訴，
    但擴張或減縮應受判決事項聲明者不在此限，民事訴訟法第
    436條第2項、第255條第1項第3款定有明文。查本件原告起
    訴時原聲明為：「被告應給付原告新臺幣（下同）30萬元，
    及自起訴狀繕本送達翌日起至清償日止，按週年利率5％計算
    之利息。」，嗣於民國110年10月22日言詞辯論期日變更為
    ：「被告應給付原告17萬4,852元，及自起訴狀繕本送達之
    翌日起至清償日止，按週年利率5％計算之利息。」（見本院
    卷第51頁及其反面），經核原告上開所為，係屬減縮應受判
    決事項之聲明，依首揭規定，自應准許。
貳、實體方面：
一、原告主張：被告於109年11月2日晚間6時10分許，駕駛車牌
    號碼000-0000號自用小客車（下稱肇事車輛），沿未劃分向
    標線之桃園市蘆竹區新生路289巷由新生路往大新路1018巷
    方向超速行駛，行經大新路814巷與新生路289巷交岔路口，
    因左方車未暫停禮讓右方車先行，彼時適有原告承保訴外人
    統一東京股份有限公司所有、並由訴外人呂天來駕駛之車牌
    號碼000-0000號租賃小客車（下稱系爭車輛）發生碰撞，致
    系爭車輛受損，修復費用為30萬元（含零件22萬9,278元、
    工資7萬0,722元），原告已依約理賠，爰依侵權行為及保險
    代位之法律關係提起本件訴訟，並聲明：如變更後之聲明。
二、被告則以：被告駕駛肇事車輛行駛在主幹道，呂天來駕駛系
    爭車輛行經上開路口時應停車禮讓始得通行，且肇事車輛是
    在車尾遭系爭車輛撞擊，被告進入交岔路口時已在呂天來前
    方，呂天來未注意車前狀況應為肇事主因，至少兩造在本件
    事故之過失比例應為相當，且系爭車輛應以運輸業用客車計
    算折舊等語資為抗辯。並聲明：原告之訴駁回。
三、本院之判斷：
（一）按因故意或過失，不法侵害他人之權利者，負損害賠償責
      任；汽車、機車或其他非依軌道行駛之動力車輛，在使用
      中加損害於他人者，駕駛人應賠償因此所生之損害，民法
      第184條第1項前段、第191條之2分別定有明文。次按「行
      車速度，依速限標誌或標線之規定，無速限標誌或標線者
      ，應依下列規定：一、行車時速不得超過五十公里。但在
      設有快慢車道分隔線之慢車道，時速不得超過四十公里，
      未劃設車道線、行車分向線或分向限制線之道路，時速不
      得超過三十公里。」、「汽車行駛至交岔路口，其行進、
      轉彎，應依下列規定：二、行至無號誌或號誌故障而無交
      通指揮人員指揮之交岔路口，支線道車應暫停讓幹線道車
      先行。未設標誌、標線或號誌劃分幹、支線道者，少線道
      車應暫停讓多線道車先行；車道數相同時，轉彎車應暫停
      讓直行車先行；同為直行車或轉彎車者，左方車應暫停讓
      右方車先行。但在交通壅塞時，應於停止線前暫停與他方
      雙向車輛互為禮讓，交互輪流行駛。」，道路交通安全規
      則第93條第1項第1款、第102條第1項第2款亦有明定。經
      查，原告主張之上開事實，業據其提出系爭車輛之行車執
      照、車損照片、桃園市政府警察局道路交通事故當事人登
      記聯單、初步分析研判表、維修估價單、統一發票、汽車
      險賠款同意書、桃園市政府車輛行車事故鑑定會110年11
      月24日桃交鑑字第1100008008號函所附之鑑定意見書等影
      本為證（見本院卷第5至19、56至61頁），又本院依職權
      調取本件道路交通事故調查卷宗附卷可參（見本院卷第25
      至40頁），經核與原告所述相符，應堪信為真實。被告雖
      以前詞置辯，惟查，上開交岔路口無號誌且未設有停、讓
      等標誌或標線，車道數相同，兩車均為直行車，此有道路
      交通事故現場圖、現場照片附卷可查（見本院卷第27頁、
      第33至35頁反面），是依前揭規定，左方車（即肇事車輛
      ）應暫停讓右方車（即系爭車輛）先行，而被告未遵守規
      定禮讓右方車先行，即有過失，況肇事車輛行車影響記錄
      器畫面顯示撞擊瞬間車速為55公里，此為桃園市政府車輛
      行車事故鑑定會鑑定意見書佐證資料第4點所明載（見本
      院卷第59頁），且為被告所不爭執，堪認被告亦有超速行
      駛之過失。而本件事故發生時為晴天，夜間有照明、柏油
      路面乾燥無缺陷且無障礙物、視距良好等情，有卷附之道
      路交通事故調查報告表（一）與現場照片在卷可考（見本
      院卷第28頁、第33至35頁反面），是認被告無不能注意之
      情事。從而，被告行經無號誌交岔路口，超速行駛且左方
      車未暫停讓右方車先行，其駕駛行為確有過失，且其過失
      與系爭車輛損害之間有相當因果關係，故被告應負損害賠
      償之責。
（二）第按負損害賠償責任者，除法律另有規定或契約另有訂定
      ，應回復他方損害發生前之原狀。第1項情形，債權人得
      請求支付回復原狀所必要之費用，以代回復原狀，民法第
      213條第1、3項定有明文。而賠償車輛因毀損所減少之價
      額，得以修復費用為估定之標準，但以必要者為限（如修
      理材料以新品換舊品，應予以折舊），最高法院80年度 
      台上字第2476號判決足資參照；至工資則無折舊問題。又
      依照行政院所頒固定資產耐用年數表及固定資產折舊率之
      規定，運輸業用客車、貨車折舊年限為4年，依照定率遞
      減折舊率為1000分之438，且其最後1年之折舊額，加計歷
      年折舊累計額，總和不得超過該資產成本原額之9/10。經
      查，系爭車輛修繕費為30萬元（含零件22萬9,278元、工
      資7萬0,722元），有維修估價單、統一發票可佐（見本院
      卷第9至18頁），惟零件以舊換新，即應計算折舊，而系
      爭車輛於109年6月出廠（見本院卷第5頁行車執照），至
      本件車禍事故發生之109年11月2日，實際使用為6個月，
      故原告就零件得請求被告賠償之金額，應以17萬9,066元
      為限（計算式詳附表），另加計不折舊之工資7萬0,722元
      ，則系爭車輛修復必要費用為24萬9,788元（計算式：17
      萬9,066＋7萬0,722元＝24萬9,788元）。
（三）再按損害之發生或擴大，被害人與有過失者，法院得減輕
      賠償金額或免除之，民法第217條第1項亦有明文。經查，
      本件被告於夜間駕駛肇事車輛行經無號誌交岔路口，超速
      行駛且左方車未暫停禮讓右方車先行，為肇事主因，業經
      本院認定如前；然呂天來亦有未減速慢行且未充分注意車
      前狀況之過失，為肇事次因等情，有卷附之桃園市政府車
      輛行車事故鑑定會鑑定意見書附卷可稽（見本院卷第56至
      61頁），且為原告所不否認，足見呂天來就本件事故之發
      生，與有過失。本院審酌本件事故發生時路權歸屬、雙方
      駕駛人違反注意義務程度及對本件事故發生影響力等情狀
      ，認本件應由呂天來負擔30％之過失責任、被告則應負擔7
      0％之過失責任，爰依前開之規定，減輕被告賠償金額後為
      17萬4,852元（計算式：24萬9,788元×70％＝17萬4,852元，
      元以下四捨五入），原告既承受該與有過失，則原告代位
      行使上開損害賠償請求權，自不得逾此範圍。
四、末按給付無確定期限者，債務人於債權人得請求給付時，經
    其催告而未為給付，自受催告時起，負遲延責任。經債權人
    起訴而送達訴狀與催告有同一之效力；又遲延債務，以支付
    金錢為標的者，債權人得請求依法定利率計算之遲延利息。
    但約定利率較高者，仍從其約定利率；而應付利息之債務，
    其利率未經約定，亦無法律可據者，週年利率為5％，民法第
    229條第2項、第233條第1項、第203條分別定有明文。而本
    件被告須負之侵權行為損害賠償屬未定期限之金錢債務，雙
    方就利率並無約定，亦無其他可據之利率計付規範，揆諸前
    揭規定，原告自得請求被告給付該債務自起訴狀繕本送達之
    翌日起即110年7月24日（見本院卷第24頁送達證書）至清償
    日止，按週年利率5 ％計算之遲延利息。
五、綜上所述，原告依侵權行為及保險代位之法律關係，請求被
    告給付17萬4,852元，及自110年7月24日起至清償日止，按
    週年利率5％計算之利息，為有理由，應予准許。
六、本件原告勝訴部分係依簡易訴訟程序所為被告敗訴判決，就
    原告勝訴部分，依民事訴訟法第389條第1項第3款之規定，
    應依職權宣告假執行。
七、本件事證已臻明確，兩造其餘主張、陳述及所提之證據，核
    與判決結果不生影響，爰不逐一論述，併此敘明。　
八、訴訟費用負擔依據：民事訴訟法第78條。
中　　華　　民　　國　　111 　年　　1 　　月　　21　　日
                  桃園簡易庭  法  官  陳容蓉
以上為正本係照原本作成。
如不服本判決，應於送達後20日內，向本院提出上訴狀並表明上
訴理由，如於本判決宣示後送達前提起上訴者，應於判決送達後
20日內補提上訴理由書（須附繕本）。
如委任律師提起上訴者，應一併繳納上訴審裁判費。   
中　　華　　民　　國　　111 　年　　1 　　月　　21　　日
                              書記官  王翰揚　　　　　　　　　
附表
-----
折舊時間           金額
第1年折舊值        229,278×0.438×(6/12)=50,212
第1年折舊後價值    229,278-50,212=179,066